【裁判字號】    90,訴更,3
【裁判日期】    900823
【裁判案由】    殺人未遂
【裁判全文】
臺灣高雄地方法院刑事判決                              九十年度訴更字第三號
    公  訴  人  臺灣高雄地方法院檢察署檢察官
    被      告  丁○○
    被      告  丙○○
    右二人共同
    指定辯護人  甲○
右列被告因殺人未遂案件，經檢察官提起公訴（八十八年度偵字第一七四八一號），
前經甲○判決公訴不受理（八十九年度訴字第一一五六號），嗣經檢察官提起上訴，
由台灣高等法院高雄分院（九十年度上訴字第四九一號）將原判決撤銷發回甲○重新
審理，甲○判決如左：
    主  文
本件公訴不受理。
    理  由
一、公訴意旨略以：丁○○、丙○○兄弟二人於民國八十八年一月十三日十八時卅分
    許，在高雄縣美濃鎮○○路與民族路口旁，與乙○○共同飲酒，席間因乙○○腳
    踢丙○○，引起丁○○、丙○○不悅，乃共同基於殺人之犯意聯絡，由丁○○持
    鐮刀、丙○○持菜刀，分別朝乙○○頭部、背部、大腿等處砍殺，致乙○○受有
    頭部、背部、大腿多處深部切割傷，旋乙○○跑離，丁○○、丙○○猶自後追殺
    長達十餘公尺，乙○○始由友人送醫院急救，始倖免於難，因認被告二人涉犯刑
    法第二百七十一條第二項、第一項之殺人未遂罪嫌云云。
二、按犯罪事實應依證據認定之，無證據不得推定其犯罪事實，刑事訴訟法第一百五
    十四條定有明文。又按告訴乃論之罪，告訴人於第一審辯論終結前，得撤回其告
    訴；又告訴經撤回者，法院應諭知不受理之判決，刑事訴訟法第二百三十八條第
    一項，及第三百零三條第三款定有明文。次按殺人與傷害之區別，應以有無殺意
    為斷，即行為人於下手時有無決意取被害人生命為準，至於被害人受傷處是否致
    命部位，及傷痕多寡，輕重為何等，亦僅得供審判者心證之參考，究不能據為絕
    對之標準，最高法院著有二十年非字第一０四號判例可參。是判斷行為人於行為
    當時，主觀上是否有殺人之故意，除應斟酌其使用之兇器種類、攻擊之部位、行
    為時之態度、表示外，尚應深入觀察行為人與被害人之關係、衝穾之起因、行為
    當時所受之剌激、下手力量之輕重，被害人受傷之情形及行為事後之態度等各項
    因素綜合予以研析；殊不能僅以口頭之詞語，遽認其必有殺人之犯意，最高法院
    亦著有七十八年台上字第五二一六號裁判要旨可供參照。
三、本件公訴人認被告丁○○、丙○○係涉犯刑法第二百七十一條第二項、第一項之
    殺人未遂罪嫌，無非係以被害人乙○○之指訴及驗傷診斷證明書，為其主要依據
    。經甲○前審訊之被告丁○○、丙○○二人，固供承有於八十八年一月十三日下
    午六時三十分許，與告訴人乙○○在高雄縣美濃鎮○○路與民族路旁因細故互有
    爭執，並持刀砍傷告訴人等事實，惟渠二人堅決否認有何殺人未遂犯行，均辯稱
    ：渠等並無殺害告訴人之犯意。經查：
（一）右揭被告丁○○、丙○○於上開時、地，與告訴人乙○○一同飲酒，因雙方均
      有些許醉意，席間告訴人以腳踢及被告丙○○，致被告二人與告訴人發生爭執
      ，並分持鐮刀、菜刀攻擊乙○○之頭部、背部、大腿等情，業據被告丙○○於
      警訊中坦承在卷，核與告訴人指訴之情節相符，復有三聖醫院出具之診斷證明
      書一份附卷為憑，足認被告丙○○上開警訊自白與事實相符，堪予採信。被告
      二人確有共同持刀攻擊告訴人成傷之行為，堪信為真實。
（二）雖告訴人於警訊中指訴被告二人於案發當時有持刀抵住其頭部，並揚言要讓伊
      死的言語，並有追殺十餘公尺之行為等情，然被告二人堅決否認有說出要讓告
      訴人死之言語及持刀追殺告訴人之行為，並經證人羅德忠於甲○前審審理時到
      庭證述：當時路過看到乙○○受傷流血跑過來我機車處，並無注意到被告二人
      有追殺乙○○之動作等語明確（原審八十九年十二月十九日審判筆錄），已與
      告訴人於偵訊時所陳稱：後來伊之友人過來，他們二兄弟叫他不要過來，過一
      會伊掙脫跑向伊之友人，由他騎機車載走等語顯有未合（見偵查卷第三十二頁
      反面），苟被告二人真有持刀追趕告訴人，並有阻止證人羅德忠前進，衡情證
      人應可清楚聽聞，豈有全未注意之理。況告訴人嗣於甲○調查程序中改稱：因
      被告拿刀抵著伊，伊害怕就一直跑，所以才為被告二人邊跑邊砍而受傷，至於
      受傷後有無繼續追殺，伊不記得了等語（甲○九十年七月三十日訊問筆錄參照
      ），前後指訴不一，是其指稱被告二人持刀追殺一情，已非無疑。
（三）又按持刀砍人，是否有殺人之決意，應參酌當時情況對其為之動機，視其下手
      之情形及砍向之部位，與受傷之輕重等等，以為綜合之判斷，殊無僅以口頭之
      「給你死」或「殺」之詞語，即謂其有殺人之意思，迭據最高法院著有判例可
      參。觀之甲○前審依職權函查三聖醫院告訴人詳細傷勢情形結果，告訴人受有
      左大腿約五公分深一公分、左腰背部肩胛部八乘一公分、右肩部及後腦部約十
      乘一公分等傷害，縫合二十餘針，有該院診斷證明書二紙在卷可憑，告訴人所
      受之傷均屬頭部、背部、腿部表淺損傷，並無生命危險之虞。衡以當晚被告二
      人，在告訴人毫無防備情況下，由被告二人手持兇器圍住告訴人毆打等節，倘
      被告二人確有殺人犯意，依當時周遭環境及被告二人與告訴人間人數優勢，告
      訴人自無可能僅受上開輕微傷害之理。
（四）再本件雙方當時係因細微誤會發生口角爭執而毆打，事後雙方旋達成和解，已
      據告訴人自警訊起即陳明在卷，並有和解書一紙附於甲○前審卷可稽，衡情被
      告及告訴人彼此間並無深仇大恨，難認被告二人僅因偶發之細故爭執即遽起殺
      人之動機。另被告二人所持之兇器菜刀及鐮刀，係被告丙○○自附近垃圾堆拾
      得，此分據被告丙○○、丁○○於偵訊、甲○前審審理時供承在卷，參以告訴
      人亦於甲○調查程序時陳稱：伊未看見被告攜菜刀來砍人，不知道菜刀從何而
      來等語（見甲○九十年七月十二日訊問筆錄）；再者，本件兇器菜刀及鐮刀各
      一把，已於八十九年一月十三日銷燬，此有甲○前審所製作之辦理刑案電話記
      錄一紙在卷可按，既無從辨識該兇器之銳利程度及刀刃長短，自無法據以判定
      被告二人確具殺人犯意，益徵被告等上開所辯：並非刻意攜帶菜刀等兇器，無
      殺人犯意一節，尚堪採信。綜上，審酌被告二人之動機、下手之部位及輕重，
      被告二人事後旋與告訴人達成和解之態度等情形判斷，足認被告二人並無致告
      訴人於死之意甚明，其等所辯：僅出於教訓之意而傷害告訴人一情，應堪採信
      。事證明確，被告二人傷害犯行堪予認定。
四、甲○審究被告二人前開所為，認應係犯刑法第二百七十七條第一項之普通傷害罪
    ，依同法第二百八十七條前段之規定，須告訴乃論。而告訴人已與被告二人達成
    和解，並於甲○前審審理中即明確表示不願追究，撤回本件傷害告訴之意，業據
    告訴人於甲○二次調查庭訊時一致陳明在卷（甲○九十年七月十二日、同年七月
    三十日訊問筆錄），且有甲○前審卷所附和解書一份存卷可按。揆諸前揭說明，
    爰不經言詞辯論，逕諭知不受理之判決。
據上論斷，應依刑事訴訟法第三百零三條第三款、第三百零七條，判決如主文。
中      華      民      國      九十      年      八      月    廿三    日
                                  臺灣高雄地方法院刑事第六庭
                                      審判長法  官    趙家光
                                            法  官    洪榮家
                                            法  官    林韋岑
右正本證明與原本無異。
如不服本判決，應於判決送達後十日內，向甲○提出上訴狀。
                                            書記官    董明惠
中      華      民      國      九十      年      八      月    廿三    日


司法院資訊處製作；財團法人民間司法改革基金會備份。
